【裁判字號】    89,上,404
【裁判日期】    900320
【裁判案由】    拆屋還地
【裁判全文】
臺灣高等法院臺中分院民事判決  八十九年度上字第四○四號
      上  訴  人  乙○○
      上  訴  人  甲○○
      右二人共同
      訴訟代理人  吳光陸律師
      複代理人    廖瑞鍠律師
      被上訴人    黃瑞宗即祭祀公業黃謨管理人  住雲林縣虎尾鎮墾地里墾地五二
                              .
      訴訟代理人  丙○○      .
                  陳建良律師
右當事人間拆屋還地事件，上訴人對於中華民國八十九年七月十七日臺灣臺中地方法
院八十八年訴字第二五二五號第一審判決提起上訴，本院判決如左：
      主      文
上訴駁回。
第二審訴訟費用由上訴人負擔。
      事      實
甲、上訴人方面：
一、聲明：求為判決：(一)原判決不利於上訴人部分廢棄。(二)右開廢棄部分，被上訴人
    在第一審之訴駁回。(三)第一、二審訴訟費用由被上訴人負擔。
二、陳述：除引用原判決書之記載外，補稱:
  (一)被上訴人非合法之管理人：被上訴人係以祭祀公業管理人資格提起本訴，但依被
    上訴人起訴狀所附原證二，該公業最早於民國八十五年間向龍井鄉公所申報派下
    員為七人，並選被上訴人為管理人，嗣於八十七年增加派下員黃踜等十八人，不
    僅先前選任被上訴人為管理人之決議於法不合，且兩次派下員系統表不一，顯見
    申報不實，尤其被上訴人八十五年七月七日之系統表所列黃揚為公業創設人，更
    與其父黃英早已為管理人，公業在日據時期大正一年即已存在不符，足見此申報
    不實，是被上訴人非合法之管理人，應無資格提起本訴。至於公所之備查並無確
    定私權效力，故不能以此備查即認被上訴人為合法之管理人。
  (二)上訴人非直接占有人：系爭房屋係上訴人之父黃朝俊所建，業據人陳成吉證述明
    確，證人黃踜亦稱土地為黃朝俊管理，並為原審判決所認定，被上訴人對敗訴部
    分未上訴而確定，而黃朝俊目前仍健在，與上訴人間未分家，上訴人依民法第九
    百四十二條規定，應為黃朝俊之輔助占有人，直接占有人仍有黃朝俊，則以上訴
    人為被告起訴，為當事人不適格，應予駁回。
  (三)按房屋與土地為不同之不動產，無權占有土地與無權占有房屋不同，上訴人所使
    用者為地上之房屋，非占有房屋之基地，而被上訴人僅對土地有所有權，對房屋
    無所有權，如何能對上訴人就房屋行使民法第七百六十七條之所有物返還請求權
    ？原審判決既已駁回拆屋還地部分，遷讓部分即失所附麗，亦應駁回。況建築系
    爭房屋之黃朝俊使用系爭土地並非無權，其所建房屋由其住居使用，上訴人因為
    黃朝俊之子，始偕妻小與黃朝俊同住，縱認上訴人之占有房屋為直接占有，因黃
    朝俊有權，上訴人亦屬有權。至黃朝俊使用系爭土地，並非無權，系爭土地日據
    時期之舊名為台中廳大肚下堡茄投庄四百四拾四番地，依目前所能查得之最早戶
    籍資料上訴人之祖先黃萬秀自明治三十九年（即民前六年）八月二十一日即在該
    四百四拾四番地設籍居住，有戶籍謄本一件在卷可稽，並為被上訴人所不爭執，
  ，是上訴人之祖先早已在系爭土地上房屋居住，迄今至少已九十餘年，而系爭土
    地係大正一年十月十四日始登記為祭祀公業黃謨所有，若上訴人祖先自始未得祭
    祀公業同意使用土地建屋居住，不可能歷經九十餘年，祭祀公業不聞不問，未予
    催討，足證黃朝俊之使用並非無權，雖主張有權占有者，需證明其權限，但依新
    修正之民事訴訟法第二百七十七條但書規定「但依其情形顯失公平者，不在此限
    。」如要上訴人舉證證明九十多年前之歷史事實，實際上有所困難有失公平，依
    上開但書規定，理應由被上訴人舉證黃朝俊為無權占有。又該祭祀公業所應繳之
    地價稅，即由派下員黃踜、黃瑞宗（目前新任管理人）要求使用土地黃朝俊負責
    代為繳納，以作為使用土地之對價，被上訴人亦不否認黃朝俊自六十六年至八十
    六年有繳納地價稅，因使用租賃物而支付之對價，即為租金，其約定之名稱如何
    在所不問，是黃朝俊之使用系爭土地有支付對價，而與祭祀公業黃謨間應成立有
    不定期租賃關係存在，被上訴人於鈞院承認：「上訴人（應指黃朝俊）從以前就
    住在那裡，當初稅單請上訴人繳，是因為以前管理人黃瑞宗住虎尾比較遠，上訴
    人住在那裡所以請他繳，八十五年變更管理人以後已經收回來繳了。」其所述有
    下列不實：黃瑞宗自為管理人迄今均住虎尾未變，非因住較遠始請黃朝俊繳，於
    八十六年仍由黃朝俊繳納，並無八十五年收回之事實，按諸情理，苟未同意黃朝
    俊使用，收回土地尚恐不及，何以請黃朝俊繳納，足見黃朝俊有權使用，至八十
    七年地價稅，因指派之派下員黃溪水向黃朝俊收取應分擔者，雙方細故發生不快
    ，黃溪水未收到地價稅，遂引發本件訴訟。退一步言，縱認祭祀公業黃謨未同意
    黃朝俊負責繳納地價稅作為使用土地之對價，但如上所敘，自該祭祀公業新選任
    之管理人黃瑞宗就任後仍要求黃朝俊依往例負責繳納地價稅，應可視為其已追認
    黃朝俊往年因使用土地而負責繳納地價稅之行為，是黃朝俊非無權占用。
三、證據：除引用原審立證方法外，補提土地登記簿謄本一件、及起訴狀一件等件為
    証。
乙、被上訴人方面：
一、聲明：求為判決：(一)上訴駁回。(二)第二審訴訟費用由上訴人負擔。
二、陳述：除引用原判決書之記載外，補稱:
  (一)祭祀公業管理人並非「法定代理人」，依台灣習慣管理人受派下選任，有為派下
    管理祀產之權限，故最高法院歷來之見解均認此管理之權限包括為排除第三人對
    祀產之侵害而向第三人起訴，此與法人或限制行為能力人、無行為能力人之法定
    代理人乃出於法文所明定者有所不同，僅須利害關係人無異議即足，縱選任管理
    人當時未有派下全體之決議，然未為決議之派下員嗣後再行追認，並非法所不許
    派下員並非不得追認選任之法律行為，祭祀公業黃謨於八十七年間所補列之派下
    員十八人，於補列同時，即已追認選任被上訴人為管理人之決議，此追認雖無書
    面之明文，然意思表示原非必以書面為之方生效力，況由補列派下員迄今已逾二
    年，從無任何派下員對被上訴人之管理人資格提出質疑，足見被上訴人之管理人
    資格無缺，且被上訴人提起本件訴訟，亦經派下全員之同意，身為利害關係人之
    祭祀公業之派下員既無人爭執被上訴人之管理人資格，又何勞上訴人等費心？依
    「祭祀公業土地清理要點」第九點規定，祭祀公業派下全員證明書核發後，管理
    人發現有漏列派下員者，得檢具派下員全體過半數之同意書，敘明理由，申請民
    政機關公告後更正派下全員證明書，顯亦不認管理人之資格因派下員之漏列而受
    任何影響、最高法院七十八年度台上字第一七四九號判決中亦認定，管理人得在
    他人請求確認派下資格之訴訟中應訴，顯亦不以派下員之遺漏影響選任之效力，
    是不論被上訴人之選任有否經追認，上訴人等關於被上訴人管理人資格之質疑，
    應均無理由。
  (二)按遷讓為拆屋交地之階段行為，拆屋交地聲明當然包括遷讓在內，某丙為承租人
    ，對該房屋無權拆除，而不准許原告拆屋交地之請求，惟仍應判令被告某丙自該
    房屋遷出。最高法院七十年度台上字第一七一五號判決參照。原審認定其他被告
    、上訴人、或黃朝俊均為無權占用土地，且黃朝俊以建築房屋之方式占有，上訴
    人則以占用房屋之方式占有土地，被上訴人均得請求排除之。原判決所以認被告
    請求原審其他被告拆屋無理由，認系爭房屋為黃朝俊所建，並非其他被告所建，
    其等無拆屋之權能，惟如前所述，遷讓與交還土地既為不同之聲明，而得同時請
    求，被上訴人縱單獨請求判令上訴人遷出系爭房屋，亦非法所不許。
  (三)上訴人主張有權占用土地一節，援引新修正民事訴訟法第二百七十七條規定要求
    其等有權占有系爭土地之事實負舉證責任一事有失公平云云，惟民事訴訟之客觀
    舉證責任不歸被告即歸原告，被上訴人以無權占有為由起訴，上訴人等以有權占
    有抗辯，被上訴人既已舉證證明系爭土地屬祭祀公業派下員公同共有，即係對上
    訴人為無權占有一事同為舉證，自無要求被上訴人再舉證證明上訴人無權占有之
    餘地；而上訴人等占有他人土地使用，若係有權使用，自必有一定法律關係之存
    在，豈有就此不負舉證責任之理？再者，上訴人等抗辯其祖先黃萬秀於九十年前
    即居住於系爭土地上，居住之時間尚早系爭土地登記於祭祀公業名下之時間，依
    經驗法則應有得祭祀公業之同意云云。惟查：系爭土地上訴人等所占用者僅為部
    分，且房屋均為八十一年間新建，由上訴人所提戶籍謄本及土地登記簿謄本，並
    無從得知其祖先黃萬秀確於九十年前即占用系爭土地如附圖所示B1至B4部分；況
    所謂長時間使用他人土地即定有該他人同意之經驗法則，顯不存在，並不得以占
    用之事實證明使用權利之存在。而祭祀公業之土地乃派下員全體公同共有，除管
    理人外，任一派下員並無權單獨行使關於系爭土地之權利。祭祀公業之其他派下
    員雖有居於系爭土地之左近者，然既非管理人，亦未受派下全體之委任，甚至連
    請求排除侵害之權利均無，又如何將土地出租黃朝俊或其祖先？
  (四)又上訴人指稱：「該祭祀公業所應繳之地價稅，即由派下員黃踜、黃瑞宗要求使
    用土地之訴外人黃朝俊負責代為繳納，以作為使用土地之對價，其他派下員亦均
    未有異議」云云，被上訴人否認之。且上訴人等既主張自始即為有權占有，於此
    復主張於繳交地價稅時方有租賃之合意，則其初始占有之權源究為租賃或使用借
    貸？期間長短有無約定？且查地價稅自六十六年起開徵，稅捐機關之地價稅繳納
    通知書因系爭土地登記簿謄本之記載不明，通知書無從寄送，稅捐機關乃逕將通
    知書寄系爭房屋現址，被上訴人於八十七年稅捐機關改將地價稅繳納通知書寄交
    被上訴人住所前，從未接獲地價稅繳納通知書，更從無要求訴外人黃朝俊代為繳
    納之情事，上訴人抗辯被上訴人與另派下員黃踜要求黃朝俊代為繳納地價稅以抵
    土地租金一節，顯然不實。系爭土地自五十三年至八十五年長達三十三年，均處
    於無管理人之狀態，黃朝俊究於何時、與何人約定將系爭土地由其使用、收益，
    而其則以代繳地價稅之方式代替租金之給付？並未見上訴人等舉證以明之。被上
    訴人之訴訟代理人丙○○於鈞院準備程序中所為：「上訴人從以前就住在那裏，
    當初稅單請上訴人繳，是因為以前管理人黃瑞宗住虎尾比較遠，上訴人住在那裏
    所以請他繳，八十五年變更管理人以後已經收回來繳了。」之陳述與事實有諸多
    不實出入之處，被上訴人依法撤銷之。蓋被上訴人於八十五年前並非祭祀公業之
    管理人，且從不曾收受系爭土地之地價稅單，何有可能知悉系爭土地地價稅繳納
    之問題？系爭土地之地價稅自八十七年起稅單始寄至被上訴人住所，而由被上訴
    開始繳納，亦非丙○○所稱八十五年變更管理人後即收回，凡此均足見丙○○之
    陳述與事實不符，除不得為自認外，更不得以之認黃朝俊與被上訴人或祭祀公業
    派下全體間有就系爭土地有租賃之合意，或以繳納地價稅為使用土地對價之合意
    存在。
  (五)被上訴人並不否認訴外人黃朝俊有自民國六十六年至民國八十六年繳納系爭土地
    地價稅之事實，惟此並不足證黃朝俊與祭祀公業派下全體就系爭土地存有租賃之
    合意。蓋祭祀公業之管理人應經派下選任，並不能繼承取得其資格，祭祀公業黃
    謨之前管理人黃揚早於五十三年一月五日死亡，六十六年時除非黃朝俊係與祭祀
    公業之派下員全體有租賃之合意，或得派下全體之同意，否則依民法第八百二十
    八條第二項之規定，任一派下員或非派下員均不得代祭祀公業派下全體與黃朝俊
    就系爭土地訂定租約，上訴人斤斤於地價稅繳納之事實，未能證明有與派下全體
    同意，復未證明有以繳納地價稅充作土地租金之合意，所辯應無可採。
  (六)又以行使地上權之意思，二十年間和平繼續或十年間自始善意和平繼續占有不動
    產建屋居住，所取得之權利，依民法第七百七十二條準用同法第七百六十九條、
    第七百七十條等規定，均僅得請求登記為地上權人而已，並非即時取得地上權。
    上訴人等所引最高法院二十九年上字第一○○三號判例之意旨，亦僅認為「請求
    登記為所有人」之法律效果而已，並非即時取得所有權。況上訴人自始至今主張
    係基於承租人之意思而非基於行使地上權之意思而占有系爭土地，並無民法第九
    百四十五條所定變為以行使地上權之意思而占有，自不符得請求登記為地上全人
    之要件，最高法院六十四年度台上字第二五五二號判例明示此旨。
三、證據：除引用原審立證方法外，補提：祭祀公業土地清理要點一件為証。
  理      由
一、本件被上訴人起訴主張：坐落台中縣龍井鄉○○段五六六地號土地所有權人為祭
    祀公業黃謨，屬祭祀公業黃謨全體派下員公同共有，管理者為黃瑞宗，原審被告
    黃陳雪梅、黃琮崧、黃琮哲未向被上訴人承租或借用系爭土地，更非祭祀公業黃
    謨之派下員，竟於八十一年間由黃陳雪梅占用如原判決附圖所示Ｂ３、Ｂ４部分
    土地、黃琮崧占用Ｂ１部分土地、黃琮哲則占用Ｂ２部分土地，各自建造門牌號
    碼同為台中縣龍井鄉○○村○○路一三八號之房屋四棟居住，而上訴人甲○○與
    黃陳雪梅係夫妻關係，共同居住於Ｂ３、Ｂ４部分土地上之建物內，上訴人乙○
    ○則為黃琮崧、黃琮哲之父，與黃琮崧等共同居住於Ｂ１、Ｂ２部分土地上之建
    物內，其等均為無權占有系爭土地，爰依民法第七百六十七條規定請求上訴人乙
    ○○、甲○○應分別自系爭土地上門牌號碼台中縣龍井鄉○○村○○路一三八號
    如原判決附圖所示Ｂ１、Ｂ２、及Ｂ３、Ｂ４之房屋遷出，除去對系爭土地之占
    有；而原審被告黃琮崧、黃琮哲、及黃陳雪梅應分別將坐落系爭土地上之門牌號
    碼台中縣龍井鄉○○村○○路一三八號如原判決附圖所示Ｂ１、Ｂ２、及Ｂ３、
    Ｂ４部分之房屋拆除，將土地交還予被上訴人（原審駁回被上訴人對黃琮崧、黃
    琮哲、及黃陳雪梅部分之訴，被上訴人對該部分並未上訴而告確定）等語。
二、上訴人則以：黃瑞宗並非該祭祀公業之合法管理人，其以祭祀公業管理人資格提
    起本訴，於法不合；系爭土地上門牌號碼台中縣龍井鄉○○村○○路一三八號房
    屋係未經保存登記之建物，原始建築人為訴外人黃朝俊，並非黃琮哲、黃琮崧、
    黃陳雪梅所建，上訴人雖居住於內，但非直接占有人，僅為黃朝俊之輔助占有人
    ，被上訴人請求上訴人遷出該屋為當事人不適格，因房屋與土地為不同之不動產
    ，上訴人係使用地上之房屋，非占有房屋之基地，被上訴人對土地有所有權，對
    房屋則無所有權，自不能對上訴人主張民法第七百六十七條之所有物返還請求權
    ，又系爭土地於日據時代之舊名為台中廳大肚下堡茄投庄四百四拾四番地，上訴
    人之祖先黃萬秀自明治三十九年八月二十一日即在上址落籍居住，而系爭土地於
    日據時期大正一年十月十四日始登記為祭祀公業黃謨所有，若上訴人祖先自始未
    得祭祀公業同意使用土地建屋居住，該祭祀公業不可能歷經九十餘年不聞不問，
    且系爭土地地價稅自六十六年起均由訴外人黃朝俊負責代為繳納，係作為使用系
    爭土地之對價，黃朝俊與祭祀公業黃謨間已成立不定期租賃關係，上訴人占用系
    爭土地上之房屋居住，並非無權占用等語，資為抗辯。
三、被上訴人主張系爭土地為祭祀公業黃謨所有，上訴人乙○○、甲○○目前仍分別
    居住在系爭土地上之建物即門牌號碼台中縣龍井鄉○○村○○路一三八號如原判
    決附圖所示之Ｂ１、Ｂ２、及Ｂ３、Ｂ４部分等情，有系爭土地登記謄本一件附
    卷可稽，又為上訴人所不爭執，復經原審會同台中縣清水地政事務所測量人員履
    勘現場測量屬實，即系爭土地上門牌號碼同為台中縣龍井鄉○○村○○路一三八
    號之房屋四棟，確係建築於系爭土地上，其中如原判決附圖所示Ｂ１部分房屋係
    由上訴人乙○○、及其子黃琮崧居住使用、Ｂ２房屋由上訴人乙○○、及其子黃
    琮哲居住使用；Ｂ３及Ｂ４房屋現由上訴人甲○○、及其妻黃陳雪梅居住等情，
    並製有勘驗筆錄及測量鑑定圖附卷足稽，堪信被上訴人此部分之主張為真實，惟
    被上訴人管理人黃瑞宗以祭祀公業管理人之身份對上訴人提起本訴，請求上訴人
    應遷出其等分別占用上開房屋部分，則為上訴人所爭執，並以上詞置辯，經查：
  (一)關於黃瑞宗是否為被上訴人祭祀公業黃謨之管理人，有無提起本件訴訟權能一節
    ：系爭土地為祭祀公業黃謨所有，管理者為黃瑞宗之事實，業經載明於系爭土地
    之登記謄本上，有該謄本一件在卷足憑，又黃瑞宗被推選為該祭祀公業之管理人
    等情，有被上訴人提出之台中縣龍井鄉八十五年十月十二日八五龍鄉民字第一六
    九九０號函、龍井鄉公所証明書、祭祀公業黃謨派下員全員名冊及系統表、組織
    規約、財產清冊等件為證，經核尚無足認定有何不實，堪信被上訴人此部分之主
    張為真實，上訴人爭執黃瑞宗並非祭祀公業黃謨之合法管理人云云，應屬無據。
  (二)關於上訴人辯稱其等祖先在系爭土地建屋居住迄今已九十餘年，其等並非無權占
    有部分：上訴人以其等祖先黃萬秀於日據時代明治三十九年八月二十一日起即在
    系爭土地設籍落戶，系爭土地於大正一年十月十日始登記祭祀公業黃謨名下，上
    訴人祖先於系爭土地居住延綿子孫長達九十餘年，期間被上訴人或派下員均無異
    議等情，固據其等提出日據時代戶籍謄本、及土地登記簿謄本一件為證，惟按系
    爭土地既登記為被上訴人所有，上訴人占有系爭土地居住使用，究係基於何種權
    源，依舉証責任分配原則，此積極有利於己之事實，應由上訴人負舉之責，上訴
    人並未能提出其合法占有使用系爭土地之權源証明，徒以其祖先黃萬秀於日據時
    代起即在系爭土地建屋使用，而辯稱其祖先有得所有權人同意云云，顯有違法理
    及吾人經驗法則。況占用他人土地使用為事實狀態，縱所有權人長時間未請求返
    還，或因未發覺、或因怠為請求等情，不一而足，尚無法遽以認定已得所有權人
    之同意、或已具備其他占有法律權源，查系爭土地自日據時代大正一年十月十日
    即已登記為祭祀公業黃謨所有，並由黃英為第一任之管理人，於大正八年二月二
    日變更管理人為黃楊，上訴人祖先黃萬秀苟有得被上訴人祭祀公業之同意而使用
    系爭土地，究係何人同意、其間法律關係租賃、借貸，及租金多寡、如何支付、
    使用期間為何，均未據上訴人提及、另查被上訴人祭祀公業第二任管理人黃楊早
    於五十三年一月五日即死亡，直至八十五年黃瑞宗始被推選為第三任管理人，有
    上開台中縣龍井鄉八十五年十月十二日八五龍鄉民字第一六九九０號函、及祭祀
    公業黃謨派下員全員名冊及系統表在卷可憑，被上訴人祭祀公業歷時三十二年之
    久未推選出管理人之狀態，以祭祀公業土地乃派下員全體公同共有，於無管理人
    之狀況，派下員全體欲行使公業之權利，事實上即有困難，足見；被上訴人主張
    各派下員並非管理人，無從請求排除上訴人之無權占有使用，則上訴人尚難以其
    有占用之事實遽認有使用系爭土地之權利存在，上訴人此部分所辯，自不足採。
  (三)關於系爭土地地價稅由訴外人即上訴人之父黃朝俊負責代為繳納，兩造間是否即
    有不定期租賃關係存在：上訴人主張系爭土地之地價稅自六十六年起至八十六年
    間均由訴外人即上訴人之父黃朝俊代為繳納等情，固據其於原審提出地價稅繳費
    證明二十三張為證，並為被上訴人所不爭執，惟上訴人主張黃朝俊與祭祀公業間
    就系爭土地存有租賃之合意、及有約定以代繳之地價稅作為使用土地對價云云，
    則為被上訴人所否認，上訴人對兩造間就系爭土地存有租賃合意一節，並未據其
    舉証，自不足採；又使用人代繳地價稅是否即為使用土地之租金一節，依地價稅
    之納稅義務人固為土地所有權人負責繳納，惟如土地於納稅義務人行蹤不明者、
    或權屬不明者、或無人管理者等情形，主管稽徵機關得指定土地使用人負責代繳
    其使用部分之地價稅，土地稅法第三、四條分別定有明文。被上訴人以系爭土地
    之地價稅自六十六年起開徵，稅捐機關之地價稅繳納通知書因系爭土地登記簿謄
    本之記載不明，致通知書無從寄送，稅捐機關乃逕將通知書寄系爭房屋現址，始
    由上訴人之父黃朝俊前往繳納等情，有上開地價稅繳款書納稅義務人之地址均載
    為系爭房屋現址可證，該地價稅繳款書既送達至上訴人住處，而上訴人及其父黃
    朝俊均為系爭土地之使用人，由其等負責繳納地價稅，核係公法上之義務，在無
    其他證據足證係以之代替租金之給付時，並未得逕認係使用土地之對價（最高法
    院八十二年度台上字第二四七四號判決參照）。因之；上訴人以系爭土地之地價
    稅由其等代為繳納，而認被上訴人有以地價稅金作為使用土地對價云云，為其片
    面之詞，亦不足採。
  (四)關於上訴人是否僅為系爭土地上房屋之輔助占有人，被上訴人得否訴請其等遷出
    系爭房屋部分：查系爭房屋固係上訴人之父黃朝俊所建，業據証人即承攬人陳成
    吉於原審證述屬實無訛，而系爭土地上有四戶二樓磚造建物，分由黃朝俊之子女
    即上訴人居住等情，亦有原審履勘筆錄在卷可稽，又上訴人於本院言詞辯論中亦
    承稱：其等都是黃朝俊的兒子，現已分家，兩人分戶，但同一門牌，黃朝俊則輪
    流到他們家吃住等語甚詳（見本院卷第六十九頁），按上訴人間既已分家獨立門
    戶，已非黃朝俊之同居家屬，由黃朝俊至上訴人家中由上訴人輪流奉養，上訴人
    對所居住上開房屋堪認有管領之力，應為直接占有人，對該屋並非為其父黃朝俊
    之輔助占有人，上訴人以其等均為黃朝俊之輔助占有人云云，即無足採。又房屋
    與土地固為不同之客體，惟未經所有權人之同意在他人土地上蓋有房屋居住，即
    侵害所有人之權利，所有人可請求蓋屋者拆屋交地，及請求居住者遷讓，上訴人
    雖非系爭房屋之所有人，對該房屋無權拆除，惟其等居住之系爭房屋無權占用被
    上訴人所有之土地，自應自該房屋遷出，被上訴人依民法第七百六十七條規定主
    張所有物返還請求權，訴請上訴人應遷出上開房屋，洵屬有據。
四、綜上所述，被上訴人本於民法第七百六十七條物上請求權法律關係，訴請上訴人
    乙○○、甲○○應分別自坐落台中縣龍井鄉○○段第五六六地號土地上門牌號碼
    台中縣龍井鄉○○村○○路一三八號如原判決附圖所示Ｂ１、Ｂ２、及Ｂ３、Ｂ
    ４之房屋遷出，為有理由，應予准許。原審以被上訴人請求，核屬有據，予以准
    許，並就兩造陳明願供擔保請准宣告假行，及免為假執行之聲請，分別酌定相當
    擔保金額併准許之，均核與法相符，上訴人猶執詞上訴，為無理由，應予駁回。
五、本案事實已臻明確，兩造其餘攻擊防禦方法，不足以影響本判決結果，爰不一一
    論述，併此敘明。
據上論結：本件上訴為無理由，依民事訴訟法第四百四十九條第一項、第七十八條、
第八十五條第一項前段判決如主文。
中      華      民      國    九十      年      三      月     二十     日
~B1民事第四庭審判長法  官  黃斐君
~B2                法  官  張鑫城
~B3                法  官  張浴美
右為正本係照原本作成。
如對本判決上訴，須於收受判決送達後二十日內向本院提出上訴書狀，其未表明上訴
理由者，應於提出上訴後二十日內向本院提出上訴理由書（須按他造人數附具繕本）
，並繳納送達用雙掛號郵票拾份（每份參拾肆元）。
上訴時應提出委任律師或具有律師資格之人之委任狀；委任有律師資格者，另應附具
律師及格證書及釋明委任人與受任人有民事訴訟法第四百六十六條之一第一項但書或
第二項（詳附註）所定關係之釋明文書影本。
~B                書記官  郭振祥
中      華      民      國     九十      年      三     月    二十一    日
附註：
民事訴訟法第四百六十六條之一（第一項、第二項）
對於第二審判決上訴，上訴人應委任律師為訴訟代理人。但上訴人或其法定代理人具
有律師資格者，不在此限。
上訴人之配偶、三親等內之血親、二親等內之姻親，或上訴人為法人、中央或地方機
關時，其所屬專任人員具有律師資格並經法院認為適當者，亦得為第三審訴訟代理人
。
                                                                        Ｈ


司法院資訊處製作；財團法人民間司法改革基金會備份。
